臺灣板橋地方法院刑事判決　　　　　　 95年度訴緝字第262號
公　訴　人　臺灣板橋地方法院檢察署檢察官
被　　　告　甲○○
　　　　　　　　　（現另案於臺灣臺北監獄臺北分監執行中）
上列被告因偽造文書等案件，經檢察官提起公訴（91年度偵字第
2261號），本院裁定改依簡式審判程序審理，判決如下：
    主  文
甲○○連續行使偽造私文書，足以生損害於他人，累犯，處有期
徒刑柒月。扣案如附表所示之物及偽造「藍文相」之署名均沒收
。
    事  實
一、甲○○前於民國85年間因妨害風化案件，經本院85年度訴字
    第2700號判決判處有期徒刑1 年6 月，並經臺灣高等法院86
    年度上訴字第659 號判決駁回被告之上訴而告確定，嗣於86
    年6 月20日入監服刑，於87年5 月18日假釋出監，於87年11
    月26日假釋期滿未經撤銷視為執行完畢（再犯本罪構成累犯
    ）。竟仍不知悔改，於89年年初某日，明知其真實姓名年籍
    不詳、綽號「阿峰」之成年男性友人（以下簡稱「阿峰」）
    所持有之藍文相身分證，係來路不明之贓物，仍在其位於臺
    北縣蘆洲市○○路216 巷33號之住處予以收受，並與「阿峰
    」基於變造身分證之犯意聯絡，由甲○○將其本人之相片交
    付「阿峰」，委由「阿峰」將該相片換貼於藍文相之身分證
    上而變造之。嗣甲○○即基於行使變造身分證及行使偽造私
    文書之概括犯意，持前開變造之身分證，連續於下列時、地
    向各該通訊行申辦行動電話門號：
    (一)於89年4 月24日，向址設臺北縣新莊市○○路52號之五洲
      國際通訊有限公司申請和信電訊股份有限公司（下稱「和
      信電訊公司」）之行動電話門號（號碼：0000000000、00
      00000000），並偽造如附表編號五、六所示「藍文相」之
      署名。
    (二)於89年4 月29日在台北縣新莊市某處，向富虹企業社申請
      遠傳電信股份有限公司（以稱「遠傳電信公司」）之行動
      電話門號（號碼：0000000000），並偽造如附表編號二所
      示「藍文相」之署名。
    (三)於89年5 月6 日在台北縣三重市○○路○ 段153 號，向來
      電電話器材商行申請遠傳電信公司之行動電話門號（號碼
      ：0000000000、0000000000），並偽造如附表編號三、四
      所示「藍文相」之署名。
    (四)甲○○偽造前揭如附表編號二至六之行動電話申請書後，
      隨即先後持向前揭電信業者申辨行動電話而行使之，均足
      生損害於藍文相、和信電訊公司及遠傳電訊公司。嗣於91
      年1 月10日12時30分為警在甲○○位於臺北縣蘆洲市○○
      街66號2 樓住處查獲，並扣得前開變造「藍文相」之身分
      證1 張，始悉上情。
二、案經內政部警政署刑事警察局報請臺灣板橋地方法院檢察署
    檢察官偵查起訴。本院於準備程序進行中，被告就被訴事實
    為有罪之陳述，經告知簡式審判程序之旨，並聽取公訴人、
    被告之意見後，由本院合議庭裁定由受命法官獨任進行簡式
    審判程序。
    理  由
一、訊據被告甲○○對於上揭犯行全部坦承不諱，核與證人藍文
    相、呂孟庭於警詢時所證述之情節均相符（見偵查卷第7 、
    8 頁），且有變造之「藍文相」身份證1 張扣案可證（見偵
    查卷第9 頁），及遠傳電信公司之千禧專案行動電話服務申
    請書3 份、變造「藍文相」身份證影本1 紙及和信電訊公司
    之ONLINE服務申請表2 份附卷可稽（見偵查卷第36-39 、43
    -44 頁），自堪認被告前開自白應與事實相符，本件事證明
    確，被告犯行均堪以認定。
二、查被告行為後，刑法業於94年2 月2 日修正公布，95年7 月
    1 日起施行，其中與本件有關部分之第2 條、第28條、第55
    條、第56條、第47條均業已修正。按「行為後法律有變更者
    ，適用行為時之法律，但行為後之法律有利於行為人者，適
    用最有利於行為人之法律」，修正後刑法第2 條第1 項定有
    明文。此條規定係規範行為後法律變更所生新舊法比較適用
    之準據法，本身尚無新舊法比較之問題，於新法施行後，應
    一律適用新法第2 條第1 項之規定，為「從舊從輕」之比較
    ，先予敘明，再按本次法律變更，比較時應就罪刑有關之共
    犯、未遂犯、想像競合犯、牽連犯、連續犯、結合犯，以及
    累犯加重、自首減輕暨其他法定加減原因（如身分加減）與
    加減例等一切情形，綜其全部罪刑之結果而為比較（最高法
    院95年5 月23日95年度第8 次刑事庭會議決議參照）。茲就
    本件新舊法比較結果敘述如下：
    (一)被告行為後，刑法第55條、第56條有關牽連犯及連續犯之
      規定，業於94年1 月7 日修正公布刪除，並於95年7 月1
      日施行，則被告之犯行，因行為後新法業已刪除連續犯之
      規定，此刪除雖非犯罪構成要件之變更，但顯已影響行為
      人刑罰之法律效果，自屬法律有變更，依新法第2 條第1
      項規定，比較新、舊法之結果，以舊法得論以一罪之規定
      較有利於被告。
    (二)查被告行為後，刑法第28條之規定已於95年7 月1 日修正
      公布施行，修正後刑法第28條雖將舊法之「實施」修正為
      「實行」。其中「實施」一語，涵蓋陰謀、預備、著手及
      實行之概念在內，其範圍較廣；而「實行」則著重於直接
      從事構成犯罪事實之行為，其範圍較狹；二者之意義及範
      圍不同，但對於本件被告已直接參與構成要件犯行之情形
      而言，刑法第28條之修正內容，對於被告並無「有利或不
      利」之影響，自毋庸依新刑法第2 條規定比較新舊法規定
      （最高法院95年度台上字第5589號判決參照）。
    (二)關於被告累犯之問題，修正前刑法第47條規定：「受有期
      徒刑之執行完畢，或受無期徒或有期徒刑一部之執行而赦
      免後，五年以內再犯有期徒刑以上之罪者，為累犯，加重
      本刑至二分之一」，而修正後之刑法第47條第1 項則規定
      ：「受徒刑之執行完畢，或一部之執行而赦免後，五年以
      內故意再犯有期徒刑以上之罪者，為累犯，加重本刑至二
      分之一」，因本件被告係故意犯罪，不論依新法或舊法均
      成立累犯，尚不生新舊法比較之問題。
    (三)刑法第349 條贓物罪及第212 偽造特種文書罪，其法定刑
      均含得科處罰金部分。而95年6 月14日修正公布，同年7
      月1 日施行之刑法施行法增訂第1 條之1 規定：「中華民
      國九十四年一月七日刑法修正施行後，刑法分則編所定罰
      金之貨幣單位為新臺幣。九十四年一月七日刑法修正時，
      刑法分則編未修正之條文定有罰金者，自九十四年一月七
      日刑法修正施行後，就其所定數額提高為三十倍。但七十
      二年六月二十六日至九十四年一月七日新增或修正之條文
      ，就其所定數額提高為三倍」，另刑法第33條第5 款修正
      為：「主刑之種類如下：五、罰金：新臺幣一千元以上，
      以百元計算之」；而依被告行為時之刑罰法律，罰金係以
      銀元為單位，並依罰金罰鍰提高標準條例第1 條前段規定
      之提高倍數10倍及修正前刑法第33條第5 款規定之罰金最
      低額1 元計算；是比較修正前、後之法律規定，罰金最高
      額經換算後之結果並無二致，惟就罰金最低額部分，依新
      法規定為新臺幣1 千元；依舊法規定則為銀元1 元（即新
      台幣3 元）。因此，比較上述修正前、後之刑罰法律，自
      以被告行為時關於科處罰金刑之法律較有利於被告。
二、核被告甲○○所為，係犯刑法第349 條第1 項收受贓物罪，
    及同法第216 條、第210 條、第212 之行使偽造私文書罪及
    行使變造特種文書罪；被告甲○○與「阿峰」間，就變造特
    種文書罪部分，有犯意聯絡及行為分擔，均為共同正犯；又
    甲○○偽造署押之行為係其偽造私文書之部分行為；其變造
    特種文書及偽造私文書之低度行為則應為行使之高度行為所
    吸收，均不另論罪。又被告先後多次行使變造特種文書及行
    使偽造私文書之犯行，均時間緊接，犯罪構成要件相同，顯
    係基於概括之犯意反覆為之，應依修正前刑法第56條連續犯
    之規定論以一罪並加重其刑。至其所犯上開收受贓物、行使
    變造特種文書、行使偽造私文書三罪間，有方法結果之牽連
    關係，為牽連犯，應依修正前刑法第55條牽連犯之規定從一
    重之行使偽造私文書罪處斷。查被告有如事實欄所示之論罪
    科刑執行前科，有臺灣高等法院被告前案紀錄表1 份附卷可
    按，其於受有期徒刑執行完畢後，5 年內再故意犯本件有期
    徒刑以上之罪，為累犯，應依法遞予加重其刑。爰審酌被告
    甲○○前有多次前科，已如前述，竟仍不知悔改，再為本件
    犯行，渠犯罪之動機、目的、手段均非可取，致生損害於藍
    文相、和信電訊公司及遠傳電信公司，所生危害非輕，惟犯
    罪後已坦承犯行之態度等一切情狀，量處如主文所示之刑，
    以資懲儆。如附表編號一所示變造「藍文相」身分證上被告
    之照片，係被告所有供犯本罪所用之物，爰依刑法第38條第
    1 項第2 款規定沒收；至如附表編號二至六所示偽造「藍文
    相」之署名則均應依同法第219 條規定沒收之。
據上論斷，應依刑事訴訟法第273 條之1 第1 項、第299 條第1
項前段，刑法第2 條第1 項前段、第28條、第210 條、第212 條
、第216 條、第349 條第1 項、第47條第1 項、第219 條、第38
條第1 項第2 款，修正前刑法第55條、第56條，罰金罰鍰提高標
準條例第1 條前段，判決如主文。
本案經檢察官張誌洋到庭執行職務。
中　　華　　民　　國　　96　　年　　3 　　月　　30　　日
                    刑事第五庭      法  官  許映鈞
上正本證明與原本無異
如不服本判決應於送達後10日內向本院提出上訴狀
                                    書記官  范煥堂
中　　華　　民　　國　　96　　年　　3 　　月　　30　　日
附表：
┌───┬───────────┬───────────┐
│ 編號 │ 扣案物品及偽造署押   │      沒收之依據      │
├───┼───────────┼───────────┤
│  一  │變造「藍文相」身分證上│為被告所有供犯罪所用之│
│      │之被告卓文龍之相片1幀 │物，依刑法第38條第1項 │
│      │                      │第2 款沒收之。        │
├───┼───────────┼───────────┤
│  二  │遠傳電信公司0000000000│應依刑法第219 條之規定│
│      │千禧專案行動電話服務申│沒收之。              │
│      │請書上偽造「藍文相」之│                      │
│      │署名一枚              │                      │
├───┼───────────┼───────────┤
│  三  │遠傳電信公司0000000000│同上                  │
│      │千禧專案行動電話服務申│                      │
│      │請書上偽造「藍文相」之│                      │
│      │署名二枚              │                      │
│      │                      │                      │
├───┼───────────┼───────────┤
│  四  │遠傳電信公司0000000000│同上                  │
│      │千禧專案行動電話服務申│                      │
│      │請書上偽造「藍文相」之│                      │
│      │署名二枚              │                      │
├───┼───────────┼───────────┤
│  五  │和信電訊公司0000000000│同上                  │
│      │之ONLINE服務申請表上偽│                      │
│      │造「藍文相」之署名一枚│                      │
├───┼───────────┼───────────┤
│  六  │和信電訊公司0000000000│同上                  │
│      │之ONLINE服務申請表上偽│                      │
│      │造「藍文相」之署名一枚│                      │
└───┴───────────┴───────────┘
附錄本案論罪科刑法條全文：
刑法第210條：
偽造、變造私文書，足以生損害於公眾或他人者，處五年以下有
期徒刑。
刑法第216條：
行使第210 條至第215 條之文書者，依偽造、變造文書或登載不
實事項或使登載不實事項之規定處斷。
刑法第349條第1項
收受贓物者，處 3 年以下有期徒刑、拘役或 5 百元以下罰金。
